---
title: "Analiza rezervacija hotelskog smještaja"
subtitle: "Grupa Prosječni"
author: "Mario Mrvčić, Rujana Perić, Dorjan Štrbac, Sven Winkler"
output: pdf_document
date: "2023-12-29"
---

```{r setup, include=FALSE}
knitr::opts_chunk$set(echo = TRUE)
```

## OPIS ZADATKA

U današnje vrijeme turistička djelatnost jako je popularna, a tržište puno konkurencije. Zanima nas kako hoteli mogu prilagoditi svoje usluge kako bi poboljšali zadovoljnost gostiju i povećali profitabilnost. 

Posjedujući skup podataka koji detaljno dokumentira rezervacije u dva različita hotela želimo istražiti, bolje razumjeti i ispitati veze između boravka u hotelu, godišnjeg doba, socio-ekonomskog statusa gosta, cijena, tipa rezervacija i sličnih parametara danih skupom podataka. 

## Učitavanje podataka o rezervacijama 

Skup podataka sastoji se od 119390 podataka o rezervacijama u dva hotela. Svaki podatak o rezervaciji sastoji se od 31 varijable koje pružaju uvid u trendove dolaska, demografske podatke gostiju, njihove financijske obrasce... 

U nastavku možemo vidjeti isječak nekoliko zapisa iz baze sa svim pripadajućim varijablama. 

```{r h1 data, h2 data, combined}
h1_data = read.csv("Rezervacije/Rezervacije_/H1.csv")
h2_data = read.csv("Rezervacije/Rezervacije_/H2.csv")
data <- rbind(h1_data, h2_data)
dim(data)
head(data)
#imena stupaca
```

# Case study: TRAJANJE BORAVKA GOSTA 

Slijedi detaljna analiza trajanja boravka gosta s obrizom na različite parametre. 

### Trajanje prosječnog boravka tjekom različitih godišnjih doba

Dogovorno su godišnja doba definirana na idući način: 

ljeto - lipanj, srpanj, kolovoz

jesen - rujan, listopad, studeni

zima - prosinac, siječanj, veljača

proljeće -ožujak, travanj, svibanj

Definiramo čeriti pomoćna skupa podataka za svako godišnje doba grupirajući po paramteru "ArrivalDateMonth".

```{r data by season}

```
Pomoćnim skupovima dodajemo i parametar "TotalStays" koji predstavlja sumu vrijednosti parametara "StaysInWeekendNights" i "StaysInWeekNights" kako bismo dobili uvid o trajanju boravka gosta neovisno o danima u tjednu. 

```{r data by season, total stays}

```

Računamo prosječnu duljinu trajanja boravka za svaki pomoćni skup podataka, rezultat prikazujemo histogramom. 

```{r data by season, average stays duration}

```
   

