---
title: "Analiza rezervacija hotelskog smještaja"
subtitle: "Grupa Prosječni"
author: "Mario Mrvčić, Rujana Perić, Dorjan Štrbac, Sven Winkler"
output: pdf_document
date: "2023-12-29"
---

```{r setup, include=FALSE}
knitr::opts_chunk$set(echo = TRUE)
```

## OPIS ZADATKA

U današnje vrijeme turistička djelatnost jako je popularna, a tržište puno konkurencije. Zanima nas kako hoteli mogu prilagoditi svoje usluge kako bi poboljšali zadovoljnost gostiju i povećali profitabilnost. 

Posjedujući skup podataka koji detaljno dokumentira rezervacije u dva različita hotela želimo istražiti, bolje razumjeti i ispitati veze između boravka u hotelu, godišnjeg doba, socio-ekonomskog statusa gosta, cijena, tipa rezervacija i sličnih parametara danih skupom podataka. 

## Učitavanje podataka o rezervacijama 

Skup podataka sastoji se od 119390 podataka o rezervacijama u dva hotela. Svaki podatak o rezervaciji sastoji se od 31 varijable koje pružaju uvid u trendove dolaska, demografske podatke gostiju, njihove financijske obrasce... 

U nastavku je prikazan: 

- podatak o broju zapisa rezervacija 
```{r h1 data, h2 data, combined}
h1_data = read.csv("Rezervacije/Rezervacije_/H1.csv")
h2_data = read.csv("Rezervacije/Rezervacije_/H2.csv")
data <- rbind(h1_data, h2_data)
dim(data)
``` 

- primjer nekoliko zapisa
``` {r}
head(data)
```
- svi parametri rezervacija 
``` {r}
names(data)
```
\newpage

# Case study: TRAJANJE BORAVKA GOSTA 

Slijedi detaljna analiza trajanja boravka gosta s obrizom na različite parametre. 

### Trajanje prosječnog boravka tjekom različitih godišnjih doba

Dogovorno su godišnja doba definirana na idući način: \    
ljeto - lipanj, srpanj, kolovoz \    
jesen - rujan, listopad, studeni \   
zima - prosinac, siječanj, veljača \   
proljeće -ožujak, travanj, svibanj

Definiramo čeriti pomoćna skupa podataka za svako godišnje doba grupirajući po paramteru "ArrivalDateMonth".

```{r data by season}
summer = rbind(data[data$ArrivalDateMonth == "June",], 
               data[data$ArrivalDateMonth == "July",], 
               data[data$ArrivalDateMonth == "August",])

autumn = rbind(data[data$ArrivalDateMonth == "September",], 
               data[data$ArrivalDateMonth == "October",], 
               data[data$ArrivalDateMonth == "November",])

winter = rbind(data[data$ArrivalDateMonth == "December",], 
               data[data$ArrivalDateMonth == "January",], 
               data[data$ArrivalDateMonth == "February",])

spring = rbind(data[data$ArrivalDateMonth == "March",], 
               data[data$ArrivalDateMonth == "April",], 
               data[data$ArrivalDateMonth == "May",])
```

Pomoćnim skupovima dodajemo i parametar "TotalStays" koji predstavlja sumu vrijednosti parametara "StaysInWeekendNights" i "StaysInWeekNights" kako bismo dobili uvid o trajanju boravka gosta neovisno o danima u tjednu. 

```{r data by season, total stays}
library(magrittr)
library(dplyr)

summer_total <- summer %>%
  mutate(TotalStays = StaysInWeekendNights + StaysInWeekNights)
dim(summer_total)

autumn_total <- autumn %>%
  mutate(TotalStays = StaysInWeekendNights + StaysInWeekNights)
dim(autumn_total)

winter_total <- winter %>%
  mutate(TotalStays = StaysInWeekendNights + StaysInWeekNights)
dim(winter_total)

spring_total <- spring %>%
  mutate(TotalStays = StaysInWeekendNights + StaysInWeekNights)
dim(spring_total)
```
Iz novih dimenzija možemo vijeti da je dodan novi parametar svakom zapisu. 

Računamo prosječnu duljinu trajanja boravka za svaki pomoćni skup podataka, rezultat prikazujemo stupičastim dijagramom.  

```{r means by seasons data}

seasons_means_vector = data.frame(
  Season = c("Winter", "Spring", "Summer", "Autumn"), 
  Means = c(mean(winter_total$TotalStays), 
            mean(spring_total$TotalStays), 
            mean(summer_total$TotalStays), 
            mean(autumn_total$TotalStays))
)

barplot(seasons_means_vector$Means, names.arg = seasons_means_vector$Season, col = "skyblue", xlab = "Seasons", ylab = "Average night stays")

```
Iz histograma možemo zaključiti da je prosječni boravak gostiju najduži ljeti, a najkraći zimi. 

### Trajanje prosječnog boravka i tip iznajmljene sobe

Naše istraživačko pitanje je slijedeće: \   
Možemo li trajanje boravka povezati s tipom iznajmljene sobe?

Pogledajmo najprije koje sve kategorije soba za iznajmljivanje postoje.

```{r}
#binding adjusted data
data_total_stays = rbind(winter_total, spring_total, summer_total, autumn_total)
#all different values of "ReservedRoomType" variable

```
...objašnjenja što je koja soba...

```{r}
#calculating average "TotalStays" for every room type


#plotting data...

```

Iz priloženog možemo vidjeti da je prosječna duljina boravka najduža ...., a najkraća ....

```{r}
#box and whisker plot --> mean, rangs, median, variances....

```
... komentar na box and whisker plot...

Imajući detaljan uvid u dane statistike, nas zanima postoji li povezanost između duljine boravka i tipa iznajmljene sobe na razini značajnosti od 5%. 

Naša testne hipoteze biti će: \       
H_0: Prosječna duljina boravka jednaka je za sve tipove soba. \    
H_1: Za barem jedan tip sobe prosječna duljina boravka različita je od ostalih. \    

Test koji koristimo za ispirivanje ove hipoteze je ANOVA.

```{r ANOVA soba}
#ANOVA

```
Zaključak: \    
.......

Diskusija: \    
.......

### Trajanje prosječnog boravka i kategorija gosta

Naše iduće istraživačko pitanje je slijedeće: \   
Možemo li trajanje boravka povezati s kategorijom gosta?

Analizirajmo postojeće podatke iz databaze. Koje sve kategorije gostiju postoje.

```{r}
#all different values of "CustomerType" variable

```
...objašnjenja što je koja kategorija gosta...

```{r}
#calculating average "TotalStays" for every customer type


#plotting data...

```

Iz priloženog možemo vidjeti da je prosječna duljina boravka najduža ...., a najkraća ....

```{r}
#box and whisker plot --> mean, rangs, median, variances....

```
... komentar na box and whisker plot...

Zanima postoji li povezanost između duljine boravka i kategorije gosta na razini značajnosti od 5%. 

Naša testne hipoteze biti će: \       
H_0: Prosječna duljina boravka jednaka je za sve tipove gostiju. \    
H_1: Za barem jednu kategoriju gosta prosječna duljina boravka različita je od ostalih. \    

Test koji koristimo za ispirivanje ove hipoteze je ANOVA.

```{r ANOVA gost}
#ANOVA

```
Zaključak: \    
.......

Diskusija: \    
.......

............. ZAKLJUČNA DISKUSIJA ZA CIJELI CASE STUDY ...............
\newpage

# Case study: CIJENE

\newpage

# Case study: PANSION, POLUPANSION

\newpage

# Case study: OTKAZIVANJE REZERVACIJA

\newpage

# Case study: SKUPINE GOSTIJU IZ RAZLIČITIH ZEMALJA
